臺灣高等法院臺南分院民事裁定　96年度抗字第317號
抗　告　人
即 債務 人　甲○○
相　對　人
即 債權 人　乙○○
　　　　　　戊○○
　　　　　　己○○
　　　　　　丙○○
　　　　　　丁○○
上列抗告人因與相對人乙○○等間請求給付借款強制執行事件而
聲明異議，對於中華民國96年9月20日臺灣嘉義地方法院所為裁
定（96年度執字第2606號），提起抗告，本院裁定如下：
    主  文
抗告駁回。
抗告訴訟費用由抗告人負擔。
    理  由
一、本件抗告人如後述之聲明異議事項，原法院前以民國（下同
    ）96年9月4日嘉院龍民96執月字第2606號函回覆抗告人，並
    未為裁定，抗告人對於原法院前開函覆內容，無法同意而於
    96年9月10日向原法院提出「抗告狀」，惟此係對原法院強
    制執行程序與方法聲明異議，抗告人雖誤為「抗告」，然應
    視為抗告人聲明異議，合先敘明。
二、抗告人聲明異議及抗告意旨略以：本件所查封執行之坐落嘉
    義縣朴子市○○段376、385地號土地及同段167建號及167-1
    棟次之建物（以下簡稱系爭土地及建物）為公同共有之遺產
    ，並無權利範圍，債權人不得以公同共有人為債務人，而就
    系爭土地及建物實施查封拍賣。因公同共有之權利範圍未定
    ，執行法院無權逕為實體上之認定，即執行法院無權認定公
    同共有人中每人在公同共有物上有多少權利範圍，執行法院
    如何能自行認定抗告人有9分之1之權利？故債權人應依法先
    提起分割遺產之訴，待事實審法院為實體判決後，始得執行
    ，則拍賣標的之權利範圍既未經法院實體認定，權利範圍即
    未確定，拍賣程序屬違法執行，爰依強制執行法第12條第1
    項規定聲明異議，請求停止並撤銷本件強制執行，詎原裁定
    疏為認定，遽予駁回，難令人折服，為此提起抗告等語。
三、按當事人或利害關係人，對於執行法院強制執行之命令，或
    對於執行法官、書記官、執達員實施強制執行之方法，強制
    執行時應遵守之程序，或其他侵害利益之情事，得於強制執
    行程序終結前，為聲請或聲明異議。但強制執行不因而停止
    ；強制執行法第12條第1項定有明文。次按公同共有物未分
    割前，公同共有人中一人之債權人，雖不得對於公同共有物
    聲請強制執行，然對於該公同共有人公同共有之權利，得請
    求執行 (司法院院字第1054號解釋及最高法院96年度台抗第
    492號裁定意旨參照)。本件強制執行事件，系爭土地及建物
    為債權人乙○○等5人、抗告人甲○○及陳松敏、陳永峰、
    陳麗英、陳麗玲、林陳玉蘭等人公同共有，而原法院依債權
    人聲請所查封、拍賣者為債務人甲○○、陳永峰及林陳玉蘭
    等3人對於系爭土地及建物之公同共有權利，拍定後拍定人
    與其他公同共有人仍維持公同共有關係，且已於拍賣公告載
    明：「十五、其他公告事項：（二）拍賣之標的係公同共有
    物，拍定後不點交。」揆諸上揭司法院解釋及最高法院見解
    ，並無不合。又依臺灣嘉義地方法院93年度訴字第179號判
    決第10頁所載：「甲○○、林陳玉蘭應繼分各為9分之1、陳
    永峰應繼分為27分之1。」亦有該判決在原審卷一可稽，則
    原法院於拍賣公告附表備考欄載明：「11人公同共有，僅執
    行陳永峰、林陳玉蘭及甲○○部分，其原繼承之應繼分依序
    分別為27分之1、9分之1、9分之1。」等語，亦無違誤，該
    應繼分之記載僅係事實之記載，無關實體之認定，則抗告人
    主張系爭土地及建物為公同共有之遺產，並無權利範圍，債
    權人不得以公同共有人為債務人，而就上開土地及建物實施
    查封拍賣，因公同共有之權利範圍未定，執行法院無權逕為
    實體上之認定云云，委無足採。原裁定駁回抗告人之聲明異
    議，經核認事用法並無不合。抗告人抗告意旨指摘原裁定不
    當，求予廢棄，非有理由，應予駁回。
四、據上論結，本件抗告為無理由，依民事訴訟法第495條之1第
    1項、第449條第1項、第95條、第78條，裁定如主文。
中　　華　　民　　國　　96　　年　　11　　月　　29　　日
                  民事第四庭    審判長法　官  王惠一
　　　　　　　　　　　          　　　法　官  林永茂
　　　　　　　　　　　      　　　  　法　官  王浦傑
上為正本係照原本作成。
不得再抗告。
中　　華　　民　　國　　96　　年　　11　　月　　29　　日
                                      書記官  廖英琇
